【裁判字號】    88,上訴,2641
【裁判日期】    890516
【裁判案由】    毒品危害防制條例
【裁判全文】
臺灣高等法院臺中分院刑事判決                  八十八年度上訴字第二六四一號
    上  訴  人
    即  被  告  甲○○
    指定辯護人  本院公設辯護人  丙○○
右上訴人因毒品危害防治條例案件，不服臺灣台中地方法院八十八年度訴字第七八○
號中華民國八十八年十一月四日第一審判決（起訴案號：臺灣台中地方法院檢察署八
十八年度偵字第三七○一號），提起上訴，本院判決如左：
    主  文
原判決撤銷。
甲○○無罪。
    理  由
一、公訴意旨以：上訴人即被告甲○○（以下稱被告）基於概括之犯意，向不詳姓名
    之人購買第二級毒品安非他命後，加以分裝以每包新台幣（下同）九千元之代價
    ，於民國（以下同）八十八年一月二十七日，在台中市○○區○○路三巷十四號
    六樓住處內，販賣予江獻彬多次。嗣於翌日（二十八日）在上址經警查獲。案經
    台中市警察局第一分局報請臺灣臺中地方法院檢察署檢察官偵查起訴。因認被告
    所為係犯毒品危害防治條例第四條第二項之罪嫌云云。
二、按犯罪事實應依證據認定之，無證據不得推定其犯罪事實，刑事訴訟法第一百五
    十四條定有明文。所謂犯罪事實之證據，係指足以認定被告確有犯罪行為之積極
    證據而言，該項證據且須適合被告犯罪事實之認定，始得採為斷罪資料（最高法
    院二十九年上字第三一０五號、五十三年台上字第二七五０判例參照）。訊據被
    告堅決否認有何右揭販賣毒品予江獻彬之犯行，辯稱：當日江獻彬係至伊家討論
    購買戒指之事，可能因江獻彬對伊頗有好感，惟伊已有男友，無法接受及伊曾多
    次向江獻彬催討江某朋友欠伊錢之事，因此致江獻彬有所不滿而為不實之指訴，
    扣案之毒品係伊與同居人蕭聖聰共同集資向綽號「阿福」之男子購買欲供自己施
    用，分裝成小包是為求控制吸食之分量，並無販賣毒品之犯行等語。
三、經查（一）右揭江獻彬先以電話聯絡被告後，至被告住處以九千元之代價購得安
    非他命及海洛因各二包等情，固據江獻彬於警訊中供陳甚明（見八十八年度偵字
    第三七０一號卷第十八頁正反面、第十九頁），江獻彬復於檢察官訊問時明白供
    稱：（你在警局所言你所吸食東西是向『小蘭』買的？）是的，我帶警方去『小
蘭』住處，查獲甲○○，『小蘭』本名叫甲○○。八十八年一月二十七日在他住
    處以九千元買的，就這一次等語，並查閱筆錄無誤簽名於后（見同上偵卷第三十
    五頁）。且本案依江獻彬所供查獲被告時，當場自被告住處扣得如附表所示之物
    ，其中之海洛因七小包（毛重一０‧五六公克，淨重九‧二五公克）、安非他命
    十七小包（淨重一二三‧四九公克，取樣０‧０三公克鑑析用磬、鑑餘一二三‧
    四六公克），經送驗結果，確係海洛因、安非他命無訛，分別有法務部調查局八
    十八年三月十六日第00000000號鑑定通知書、憲兵司令部刑事鑑驗中心
    八十八年八月十日（八八）綱得字第一０七五五號鑑驗通知書在卷可稽。惟查警
    方於八十八年一月二十八日凌晨查獲江獻彬時，自其身上取出所稱購自被告之海
    洛因及安非他命各二小包，前者含袋重為零點六公克，後者含袋重則為六點九公
    克（見偵查卷第十七頁反面）。依此計算，江獻彬購得之海洛因每包之重量為零
    點三公克，安非他命則為三點四五公克。然本案依江獻彬所供查獲被告時，當場
    自被告住處扣得之海洛因，其每包重量為一點五零八公克，安非他命則為七點二
    六四公克。與前開江獻彬所供購自被告之海洛因及安非他命每包重量迥不相同。
    足見江獻彬身上之毒品應非購自被告。（二）查毒品價值不菲，購買人於交易時
    無不在意其每單位之售價，以免高價購得而有吃虧之感覺。惟江獻彬於警訊時僅
    供稱：「我是向乙名綽號小蘭之女子．．．以新台幣九千元向她購得（海洛因共
    貳千元購得，安非他命共柒仟元購得）」，自始至終均未提及其所購入毒品之單
    價為若干，已與常情不合。嗣後檢察官訊問江獻彬時，亦未就交易之過程及毒品
    之單價等重要事項詳細調查，僅訊問江獻彬稱：「你在警局所言你所吸食東西是
    向『小蘭』買的？」江獻彬答稱：「是的，我帶警方去『小蘭』住處，查獲甲○
    ○，『小蘭』本名叫甲○○。」「八十八年一月二十七日在他住處以九千元買的
    ，就這一次」等語，全然未盡調查之能事，自不能以江獻彬一人在警訊及偵查中
    攏統不清之指述，即遽入被告於罪。（三）按販賣毒品風險極大，出售者甘冒此
    風險無非在獲取利潤，而獲利之基礎又在購入毒品之單價應比出售之單價低，否
    則即無從獲取利潤。被告於警訊時供稱：上開毒品係伊與蕭聖聰一同乘車前往豐
    原市火車站附近，由蕭聖聰出面向一位綽號叫「阿福」男子所接洽購買，詳細包
    數及重量伊均不清楚等語。經核被告上開所供與蕭聖聰於警訊中所供相符（見偵
    查卷第十五頁及反面）。被告既不清楚渠等所購入毒品之價格，則江獻彬於警訊
    中經警員詢以：「你今向甲○○購買毒品之代價新台幣九千元整，是誰提出之價
    格？」江獻彬供稱：「是甲○○親口告訴我的」等語，即與事實不符。蓋被告既
    不知道其購買毒品之單價，焉能向江獻彬提出所謂「價格」，並據此出售與江獻
    彬以獲取利潤。（四）依毒品危害防治條例第十七條規定，施用、持有毒品，供
    出毒品來源，因而破獲者，得減輕其刑。本件江獻彬於警訊中亦供稱：「我希望
    能有改過自新之機會，所以向警方人員坦白告訴毒品之來源及詳情，希望能從輕
    量刑」（見偵查卷第二十頁）。江獻彬既希望藉所謂「供出毒品來源」，而獲得
    減刑，則其上開所供毒品係購自被告乙節，其出發點無非係希望獲得減刑，此種
    有利於自身之供述，若無確切之相關事證以資佐證，在證據法則上應極力避免採
    為論罪科刑之依據，以免戕害人權。（五）被告等遭查獲之上開毒品固均已分裝
    成小包，復同時查獲電子秤一個、分裝袋共一九五個等分裝工具，被告亦坦承有
    自行將毒品分裝成小包等情。惟既未查獲被告販賣毒品之確切證據，自不能以查
    獲電子秤一個、分裝袋共一九五個等分裝工具等事實，而據以推論被告之罪刑。
    （六）本案查獲江獻彬之時間係八十八年一月二十八日凌晨零時十分，嗣經警帶
    江獻彬查獲被告之時間則係同日凌晨二時三十分，彼此時間相隔不遠。惟本案查
    獲時，竟未扣得販賣毒品所得之九千元，已令人匪夷所思。雖據証人即現場承辦
    警員劉國華於原審法院到庭証稱：當時係針對毒品、吸食器等毒品有關証物搜索
    ，沒有針對現金搜索等語。惟查販賣毒品係重大犯行，相關之證據蒐集均極為重
    要，尤其販賣毒品所得，更是重要。警員竟未注意及之，難未無重大疏失之處。
    本院自難以此蒐證草率，僅憑江獻彬一人與相關事證不合之指述，即遽入被告於
    罪。此外又查無其他任何積極之證據，足認被告有上述犯行，原審不察，遽予論
    罪科刑，自有未洽。被告上訴意旨，執此指摘原判決不當，為有理由，自應由本
    院改判，依法諭知無罪之判決。
四、據上論結，應依刑事訴訟法第三百六十九條第一項前段、第三百六十四條、第三
    百零一條第一項，判決如主文。
本案經檢察官乙○○到庭執行職務。
中      華      民      國    八十九     年   五       月    十六    日
                                  臺灣高等法院臺中分院刑事第十庭
                                        審判長法  官  蕭  廣  政
                                              法  官  李  寶  堂
                                              法  官  曾  謀  貴
右正本證明與原本無異。
檢察官得上訴。
如不服本判決應於收受送達後十日內向本院提出上訴書狀，其未述上訴之理由者並
得於提起上訴後十日內向本院補提理由書（均須按他造當事人之人數附繕本）。
                                              書記官  陳  三  軫
中      華      民      國    八十九     年      五       月    二十    日
                                                                        Ｏ


司法院資訊處製作；財團法人民間司法改革基金會備份。
